【裁判字號】    88,交上易,2195
【裁判日期】    890229
【裁判案由】    過失傷害
【裁判全文】
臺灣高等法院臺中分院刑事判決                八十八年度交上易字第二一九五號
    上  訴  人
    即  被  告  丙○○
右上訴人，因被告過失傷害案件，不服臺灣臺中地方法院八十八年度交易字第三一三
號，中華民國八十八年七月十二日第一審判決（起訴案號：臺灣臺中地方法院檢察署
八十八年度偵字第九五三號），提起上訴，本院判決如左：
    主  文
原判決撤銷。
丙○○從事業務之人，因業務上之過失傷害人致重傷，處有期徒刑拾月。
    事  實
一、丙○○業計程車司機，為從事駕駛業務之人。於民國（下同）八十七年六月二十
    七日十八時三十分許，駕駛其所有車牌號碼Ｎ六－八一八號營業小客車，載客沿
    臺中市○區○○○路往文心路方向行駛，途經臺中市○區○○○路與太原路之交
    岔路口，屬雙向二車道且劃有分向限制線之路段，應在遵行車道內行駛，不得駛
    入來車之車道內，並應注意車前狀況，以避免發生危險，而依當時天候及路面狀
    況，又無不能注意之情形，因欲超車竟貿然駛入來車車道又疏未注意車前狀況，
    致與對向車道由王威捷所駕駛之車號ＫＹＺ－五一三號重型機車相撞，致使王威
    捷受有頭部受傷合併腦挫傷而毀敗語能及左腳無法上舉、左手無法上舉超過肩膀
    之毀敗一肢以上機能之重傷害。丙○○於發生碰撞後，隨即以電話報警並表示願
    接受裁判之意。
二、案經王威捷訴由臺灣臺中地方法院檢察署檢察官偵查起訴。
    理  由
一、右揭駕車與王威捷騎乘機車相撞之事實，迭業上訴人即被告（下稱被告）丙○○
    ，於偵查中及原審、本院審理時供承不諱，並有臺中市○○○道路交通事故調查
    報告表一紙、現場肇事照片六張在卷可憑，足見本件係被告丙○○於前揭時、地
    駕車肇事無疑。又被害人王威捷受有頭部受傷合併腦挫傷，目前意識清楚，但語
    能功能仍顯著障礙，左腳無法上舉，左手仍無法上舉超過肩膀，因而毀敗語能，
    毀敗一肢以上機能，無法再復原或恢復效用，係屬刑法第十條第四項第三款、第
    四款之重傷之事實，有私立中國醫藥學院附設醫院開具診斷證明書一紙附卷可稽
    ，並經本院函請該院鑑定屬實，有該院八十八年十月二十八日院歷字第八八一０
    一九五二號函所附之鑑定書在卷可稽，是告訴人遭受重傷害之情事，要堪認定。
二、雖被告辯稱告訴人當時騎乘機車係在太原路違規紅燈右轉，以致被告閃避不及而
    相撞，告訴人亦有過失，告訴人要求賠償過高，非伊不願和解云云。惟查，依告
    訴人之父親甲○○及被告於偵查中所繪現場略圖所示，告訴人所騎機車與被告所
    駕計程車相撞之梅川東、西路之方向，均係綠燈，被告如未貿然跨入對向車道超
    車，應不致發生相撞甚明。茲按汽車行駛時，駕駛人應注意車前狀況，並隨時採
    取必要之安全措施；在劃有分向限制之路段，不得駛入來車之車道內。道路交通
    安全規則第九十四條第三項、第九十七條第二款分別定有明文。是被告丙○○平
    日以駕駛計程車為業，對於前揭規定應甚熟稔，況依前揭道路交通事故調查報告
    表記載，肇事當時天候晴、無障礙物、視距良好，客觀上並無不能注意之情形，
    竟疏未注意，以致肇事，致人受重傷，被告顯有過失。
三、又檢察官將本次事故，送請臺灣省臺中市區車輛行車事故鑑定委員會鑑定結果，
    認「丙○○駕駛營小客車違反標線禁制侵入對向車道行駛，為肇事原因。王威捷
    駕駛重機車無肇事因素」，此有該會八十八年四月二十二日中市鑑字第八八一六
    四號函所檢送之鑑定意見書可憑。經本院再送請臺灣省車輛行車事故覆議鑑定委
    員會覆議之結果，亦認「照原鑑定意見」，此有該會八十九年一月二十四日府覆
    議字第八八一五一五號函文在卷可稽，益見被告確有過失之情事，是被告上開所
    辯，核係卸責之辯，難以採信。又被害人因本件車禍受傷，與被告之過失行為間
    ，具有相當因果關係，洵堪認定。從而，被告過失致人受重傷之情事彰彰明甚，
    其空口所辯，不足採信，事證已明確，被告犯行洵堪認定。
四、查被告丙○○係職業小客車之駕駛人，為被告所是認，其於執行業務中肇事致人
    受傷，核被告所為，係犯刑法第二百八十四條第二項後段之業務過失致重傷罪。
    被告於肇事後，以電話向警察機關報案，已表明肇事者姓名及願接受偵訊之意，
    有台中市○○○道路交通事故調查報告表一紙在卷可憑，為對未受發覺之犯罪自
    首而接受裁判，應依法減輕其刑。原審經審理之結果，認被告罪證明確，予以論
    科，固非無見。惟查刑法第十條第四項各款所列之重傷要件，非經鑑定無從認定
    ，本院經函請中國醫藥學院附設醫院鑑定之結果，與原審之認定亦屬不同，可見
    原審逕行認定，自嫌無據，顯有未合。又被告於原審陳稱告訴人並與有過失，似
    非全部承認自己之過失，檢察官且經鑑定車禍發生之原因在卷，原審於理由內認
    定被告有過失之情事，其理由並非完備，亦有未合。被告以告訴人亦有過失，無
    法和解原因乃因告訴人要求金額過高而提起上訴，難認有理由。告訴人之母盧繡
    月於本院審理時雖指稱原審量刑過輕，因檢察官未一併上訴，而本院調查結果又
    無「原審判決適用法條不當」之情事，依刑事訴訟法第三百七十條之規定，不得
    諭知較重於原審判決之刑，併此敘明。但原判決既有上開可議，即屬無可維持，
    應由本院撤銷改判。爰審酌被告之過失、被害人王威捷所受傷害程度、肇事後被
    告丙○○迄今未與被害人王威捷達成民事和解，取得被害人諒解，犯罪後態度不
    佳等一切情狀，量處如主文第二項所示之刑，以示懲儆。末查，被害人於八十七
    六月二十七日受傷後，呈現植物人之狀態，「大約二個星期前才清醒」云云（參
    見被害人之父甲○○於八十八年一月十五日之偵查筆錄供詞），或八十七年十二
    月七日恢復意識（參見偵查卷二八頁甲○○之供詞）之情事，有被害人之診斷書
    可憑，被害人並於八十八年五月十日偵查中，雖仍不能言語，但點頭表明提出告
    訴之意，可見本件告訴並未逾期甚顯，附此敘明。
據上論斷，應依刑事訴訟法第三百六十九條第一項前段、第三百六十四條、第二百九
十九條第一項前段，刑法第二百八十四條第二項後段、第六十二條，罰金罰鍰提高標
準條例第一條前段，判決如主文。
本案經檢察官乙○○到庭執行職務
中      華      民      國    八十九    年      二      月    二十九    日
                                  臺灣高等法院臺中分院刑事第二庭
                                        審判長法  官  陳  紀  綱
                                              法  官  陳  世  雄
                                              法  官  蔡  聰  明
右正本證明與原本無異。
不得上訴。
                                              書記官    瑞  芳
中      華      民      國     八十九     年      三      月     一     日
附錄：本案論罪科刑法條全文
刑法第二百八十四條：
因過失傷害人者，處六月以下有期徒刑、拘役或五百元以下罰金。致重傷者，處一年
以下有期徒刑、拘役或五百元下罰金。
從事業務之人，因業務之過失傷害人者，處一年以下有期徒刑、拘役或一千元以下罰
金。致重傷者，處三年以下有期徒刑、拘役或二千元以下罰金。
                                                                        Ｄ


司法院資訊處製作；財團法人民間司法改革基金會備份。
